【裁判字號】    95,訴,116
【裁判日期】    950926
【裁判案由】    損害賠償
【裁判全文】
臺灣嘉義地方法院民事判決               95年度訴字第116號
原      告  丁○○
            戊○○
            己○○○
共      同
訴訟代理人  王秀哲律師
被      告  乙○○
                        6號
            丙○○
上列當事人間因被告過失傷害案件，原告提起刑事附帶民事訴訟
請求損害賠償，經本院刑事庭以九十四年度朴交簡附民字第七號
裁定移送前來，本院於民國九十五年九月十二日言詞辯論終結，
判決如下：
    主  文
被告乙○○應分別給付原告丁○○新臺幣壹拾玖萬捌仟柒佰捌拾
玖元、原告戊○○新臺幣壹萬零肆佰捌拾元、原告己○○○新臺
幣壹萬零參佰捌拾元，及均自民國九十四年十二月六日起至清償
日止，按週年利率百分之五計算之利息。
原告其餘之訴駁回。
訴訟費用由被告乙○○負擔百分之三十九，原告戊○○及己○○○各負擔百分之五，餘由原告丁○○負擔。
本判決第一項得假執行。
    事實及理由
一、被告乙○○經合法通知，未於最後言詞辯論期日到場，核無
    民事訴訟法第三百八十六條所列各款情形，爰依原告之聲請
    ，由其一造辯論而為判決。
二、按訴狀送達後，原告不得將原訴變更或追加他訴。但擴張或
    減縮應受判決事項之聲明者，不在此限；被告於訴之變更或
    追加無異議而為本案之言詞辯論者視為同意變更或追加，民
    事訴訟法第二百五十五條第一項第三款、第二項定有明文。
    又按因犯罪而受損害之人於刑事訴訟程序得附帶提起民事訴
    訟，對於被告及依民法負賠償責任之人請求回復其損害，前
    項請求之範圍，依民法之規定，刑事訴訟法第四百八十七條
    亦定有明文，本件原告起訴時，聲明請求工作損失金額新臺
    幣（下同）十二萬元，訴訟進行中，原告縮減聲明金額為八
    萬元；又原告請求被告賠償車損三十三萬六千六百九十五元
    部分，因非被告犯過失傷害罪所受侵害之客體，固不得提起
    刑事附帶民事訴訟，惟原告於本院審理時追加，並已繳納此
    部分裁判費，被告亦就車損部分為本案言詞辯論，經核與上
    揭規定並無不合，應予准許。
三、原告起訴主張：被告丙○○經營飼料行，明知被告乙○○未
    考領駕駛執照，竟僱用並將其所有車牌號碼Ｃ四—八四五三
    號小貨車交被告乙○○駕駛，被告乙○○於民國九十四年七
    月三十一日下午一時許自住處出發，沿嘉義縣道嘉一七二號
    公路由西往東方向行駛，途經嘉義縣布袋鎮永安里二五八號
    之八前，因未注意車前狀況，竟於無號誌之交岔路口超車且
    貿然右轉，致撞擊原告丁○○所有並駕駛搭載原告戊○○、
    己○○○之車牌號碼二０一九—ＪＧ號自小客車左前保險桿
    ，致原告丁○○頭部外傷、前胸部挫傷，原告戊○○頭部受
    傷、臉額部挫裂傷、左眼眶瘀紫，原告己○○○胸部挫傷、
    左上臂瘀腫等傷害。爰依民法第一百八十四條、第一百八十
    五條、第一百八十八條、第一百九十三條、第一百九十五條
    、第一百九十六條規定，請求被告連帶賠償：原告丁○○醫
    藥費四百八十元，慰藉金五萬元，工作損失費八萬元，車損
    三十三萬六千六百九十五元；原告戊○○醫藥費四百八十元
    ，慰藉金五萬元；原告己○○○醫藥費三百八十元，慰藉金
    五萬元。並聲明：被告應連帶給付原告丁○○四十六萬七千
    一百七十五元，給付原告戊○○五萬零四百八十元，給付原
    告己○○○五萬零三百八十元，並各自起訴狀繕本送達翌日
    起至清償日止，按週年利率百分之五計算之利息。
四、被告乙○○雖未於最後言詞辯論期日到庭，據其先前陳述以
    ：伊開其父丙○○所有之Ｃ四—八四五三號小貨車欲至姊夫
    處幫忙餵魚，不否認有於上揭時、地與原告丁○○駕駛之二
    ０一九—ＪＧ號自小客車發生撞擊，惟否認有過失，並以原
    告請求金額過高等語置辯。答辯聲明：原告之訴駁回。
五、被告丙○○則以：被告乙○○沒有駕駛執照，伊有告知不能
    開車，事發當日伊不在，而車鑰匙放在車子裡面，不知道被
    告乙○○駕車外出，原告請求金額過高等語置辯。答辯聲明
    ：原告之訴駁回。
六、原告主張被告乙○○未考領駕駛執照，竟駕駛被告丙○○所
    有車牌號碼Ｃ四—八四五三號小貨車於上揭時、地，與原告
    丁○○所有並駕駛搭載原告戊○○、己○○○之車牌號碼二
    ０一九—ＪＧ號自小客車發生撞擊，致原告三人受有上揭傷
    害等情，業據提出營新醫院診斷證明書為證，被告不爭執，
    且經調取本院九十四年度朴交簡字第八十號相關刑事案卷核
    閱屬實，堪信為真。
七、原告主張因被告乙○○駕車過失致原告受有上揭損害，被告
    丙○○將車交予無駕駛執照之被告乙○○駕駛，被告應連帶
    賠償原告上揭金額等情，被告二人否認之，被告乙○○辯稱
    ：非其駕車過失，原告請求金額過高等語；被告丙○○則辯
    稱：被告乙○○私自駕車外出，伊不知情，原告請求金額過
    高等語。是以本件爭點在於：被告乙○○過失比例，被告丙○○是否應負連帶賠償責任，及原告得請求金額若干為適當
    。經查：
  (一)原告主張與被告乙○○於上揭時、地發生車禍之事實，經本
    院調取上開刑案卷宗，被告乙○○未經考領汽車駕駛執照，
    明知不得無照駕駛汽車，仍於九十四年七月三十一日下午一
    時許，駕駛車牌號碼Ｃ四─八四五三號自用小貨車，沿嘉義
    縣縣道嘉一七二號公路，由西往東方向行駛，途經同路段嘉
    義縣布袋鎮永安里二五八號之八前，疏於注意貿然右轉，撞
    擊同向由原告丁○○駕駛並搭載原告戊○○、己○○○之車
    牌號碼二０一九─ＪＧ號自小客車左前保險桿，致原告丁○○受有頭部外傷、前胸壁挫傷及右腕扭挫傷等傷害；原告戊○○受有頭部外傷、臉額部挫裂傷及左眼眶瘀紫等傷害；原
    告己○○○受有前胸壁挫傷、左上臂挫瘀腫之傷害等情，業
    經被告乙○○於警詢時坦承肇事之事實，核與原告丁○○及
    戊○○於警詢指訴情節相符，並有道路交通事故現場圖、道
    路交通事故調查報告表(一)(二)各一份、營新醫院診斷書三張、
    現場及車損照片十三幀在卷可稽。按汽車駕駛人，未領有駕
    駛執照駕駛小型車者，處以罰鍰，並當場禁止其駕駛；汽車
    行經交岔路口不得超車；汽車行駛至交岔路口，轉彎車應暫
    停讓直行車先行。道路交通管理處罰條例第二十一條第一項
    第一款、道路交通安全規則第一百零一條第一款、第一百零
    二條第一項第二款分別定有明文，被告駕車自應注意上開規
    定。而依被告乙○○於警詢時自承：由布袋方向行駛欲往義
    竹方向，到肇事地點欲右轉時，被原告丁○○駕駛車輛從側
    面撞上其車乘客座等語；原告丁○○則陳稱：由布袋往義竹
    方向直行，被告乙○○駕駛自小貨車突然由左側超車撞上其
    車左側方向燈部位，致其控制不住車輛右偏撞上牆柱等語（
    見警卷第十頁及第七頁），參以上揭道路交通事故調查報告
    表所示，當時天候晴、日間自然光線、路面乾燥無缺陷、無
    障礙物且視距良好，並無不能注意情事，被告疏未注意車況
    貿然右轉肇事，以致原告三人受有上揭傷害，被告自有過失
    。而本件經送臺灣省嘉雲區車輛行車事故鑑定委員會鑑定結
    果，亦同此見解，認被告乙○○無照駕駛自用小貨車行經無
    號誌交岔路口，逕行超車、右轉不當為肇事原因。原告丁○○駕駛自用小客車無肇事因素。此有該委員會九十四年九月
    二十九日嘉雲鑑字第０九四五八０四七三Ｄ號函附嘉雲區九
    四０四七三號鑑定意見書附於偵查卷中可稽。且被告乙○○
    因此所犯過失傷害案件，亦經本院以九十四年度朴交簡字第
    八十號判決被告乙○○有期徒刑三月，如易科罰金以三百元
    折算一日確定在案，有上開判決在卷可稽。被告乙○○過失
    行為與原告三人上揭傷害結果間，具有相當因果關係，對原
    告三人之損害，自應負過失責任。
  (二)原告主張被告丙○○經營飼料行僱用被告乙○○，且明知被
    告乙○○無駕駛執照，仍將其所有汽車交付被告乙○○駕駛
    ，其行為即屬違反保護他人之法律，推定有過失，仍構成侵
    權行為，依民法第一百八十五條共同侵權行為及第一百八十
    八條僱用人對受僱人侵權行為負連帶賠償責任等情，為被告
    丙○○否認並辯稱：伊未經營飼料行，亦未僱用被告乙○○
    ，係被告乙○○趁其不在自行駕車外出，伊不知情等語。則
    原告自應就被告丙○○僱用被告乙○○，明知被告乙○○無
    駕駛執照仍交付上開車輛予被告乙○○駕駛等有利於己之事
    實負舉證責任，惟原告迄言詞辯論終結均未能舉證以實其說
    ，自難僅以被告二人為父子關係，據為不利被告丙○○之認
    定，原告上揭主張尚屬無據，自不足採。
  (三)按因故意或過失，不法侵害他人之權利者，負損害賠償責任
    。不法侵害他人之身體或健康者，對於被害人因此喪失或減
    少勞動能力，或增加生活上之需要時，應負損害賠償責任。
    又不法侵害他人之身體、健康、名譽、自由、信用、隱私、
    貞操，或不法侵害其他人格法益而情節重大者，被害人雖非
    財產上之損害，亦得請求賠償相當之金額，民法第一百八十
    四條第一項前段、第一百九十三條第一項、第一百九十五條
    第一項分別定有明文。原告既因被告之過失侵權行為而受有
    損害，依上揭規定，原告自得向被告乙○○請求損害賠償，
    茲就原告請求賠償之費用，是否應予准許，分述如下：
  1.醫療費用：原告丁○○、戊○○各請求醫藥費四百八十元，
    原告己○○○請求三百八十元，被告對於有醫療收據之醫療
    費用不爭執，核諸原告提出營新醫院收據，原告丁○○實際
    支出三百三十五元、原告戊○○四百八十元、原告己○○○
    三百八十元，此有營新醫院收據在卷可參，並經本院向營新
    醫院函詢原告丁○○醫療費用單據，經該院九十五年五月二
    十六日九五營新發字第０九五０００００七三號函附醫療費
    用證明書核閱明確，原告上揭範圍內之請求應予准許，原告
    丁○○逾三百三十五元部分之請求尚乏依據，自難准許。
  2.原告丁○○工作損失：原告丁○○主張從事文具相關業務，
    因人、車受損無法外出工作，每月薪資二萬元計算四個月，
    共計八萬元，此為被告否認。經本院向原告丁○○就診之營
    新醫院函詢結果，依原告丁○○本件車禍之傷勢判斷，須休
    養時間約三至四週，此有該院上開函文所附病歷資料可資參
    佐。而原告丁○○在慧億企業有限公司擔任業務員月薪二萬
    元之事實，亦經提出公司營利事業登記證、在職證明及薪資
    所得扣繳憑單為證，則以原告丁○○工作薪資依上揭函文所
    示原告須休養四週即一個月之時間計算，其因本件車禍受傷
    得請求之金額為二萬元。原告丁○○請求在二萬元範圍內應
    予准許，逾此部分尚屬無據。
  3.車輛受損：原告丁○○主張其所有上揭汽車因本次車禍損失
    三十三萬六千六百九十五元，此為被告否認。按不法毀損他
    人之物者，被害人得請求賠償其物因毀損所減少之價額；而
    負損害賠償責任者，除法律另有規定或契約另有訂定外，應
    回復他方損害發生前之原狀，且債權人得請求支付回復原狀
    所必要之費用，以代回復原狀，民法第一百九十六條及第二
    百十三條第一項、第三項分別定有明文。又按物被毀損時，
    原告除得依民法第一百九十六條請求賠償外，並不排除民法
    第二百十三條至第二百十五條之適用，惟民法第一百九十六
    條之規定即係第二百十三條之法律另有規定，請求賠償物被
    毀損所減少之價額，得以修復費用為估定之標準，但以必要
    者為限（最高法院七十七年五月十七日第九次民事庭總會決
    議可資參照）。經查原告提出該車為其所有，修復所需材料
    費十七萬零一百六十五元，維修費用六萬一千零八十元等情
    ，有公司證明書及裕益汽車股份有限公司臺南分公司出具之
    估價單為證，核與卷附照片所示車損狀況、證人甲○○證述
    該車二００四年七月出廠所提供之車輛檢查表記載所示相符
    ，應堪採信。則以該車出廠後至事故發生約一年，依固定資
    產耐用年數表所示汽車耐用年數五年，佐以固定資產折舊表
    所示定率遞減法計算，該車材料費用折舊為十萬七千三百七
    十四元〔170,165-（170,16 5×369/1000）〕，再加上揭維
    修費用，則原告丁○○實際車損應為十六萬八千四百五十四
    元。雖證人甲○○到庭證述：該車車損前後均經估價，車禍
    發生前該車行情六十三萬元，事故發生後以三十萬元購買，
    差價約三十三萬元等語，並提出買車請款單、收款證明及車
    訊雜誌中古車行情型錄為證，然上開金額為原告買賣之差價
    ，尚難據為原告實際車損金額。是以原告丁○○請求車損十
    六萬八千四百五十四元範圍內之請求為有理由，逾此部分尚
    難准許。
  4.慰撫金：原告各請求五萬元慰撫金，被告否認之。按慰藉金
    之賠償須以人格權遭遇侵害，使精神上受有痛苦為必要，其
    核給之標準固與財產上損害之計算不同，然非不可斟酌雙方
    身分資力與加害程度，及其他各種情形核定相當之數額，最
    高法院五十一年臺上字第二二三號判例意旨可資參照。本院
    審酌兩造如卷附稅務電子閘門財產所得調件明細表所示資力
    ，本件車禍情節，被告乙○○現年二十五歲，小學畢業，擔
    任臨時清潔工，有二幼子待養；原告丁○○有就學子女，依
    扣繳憑單所示月入二萬元，原告戊○○及己○○○年長無業
    ，因本次車禍原告受傷程度，再斟酌兩造之身分、地位及經
    濟能力，認原告各請求一萬元方屬適當，原告逾此數額之請
    求，為無理由，應予駁回。
  5.基上所述，原告丁○○得請求之金額為十九萬八千七百八十
    九元，原告戊○○得請求之金額為一萬零四百八十元，原告
    己○○○得請求之金額為一萬零三百八十元。
  (四)末按給付無確定期限者，債務人於債權人得請求給付時，經
    其催告而未為給付，自受催告時起，負遲延責任。其經債權
    人起訴而送達訴狀，或依督促程序送達支付命令，或為其他
    相類之行為者，與催告有同一之效力，民法第二百二十九條
    第二項定有明文。又遲延之債務，以支付金錢為標的者，債
    權人得請求依法定利率計算之遲延利息。但約定利率較高者
    ，仍從其約定利率；應付利息之債務，其利率未經約定，亦
    無法律可據者，週年利率為百分之五，亦為同法第二百三十
    三條第一項及第二百零三條所明定。查原告三人請求被告賠
    償之金額，並未定有給付之期限，則原告三人請求自起訴狀
    送達翌日即九十四年十二月六日起，按週年利率百分之五計
    算之利息，並未逾上開規定之範圍，自無不合。
八、綜上所述，原告三人依據上開侵權行為損害賠償法律關係，
    請求被告乙○○給付原告丁○○十九萬八千七百八十九元，
    原告戊○○一萬零四百八十元，原告己○○○一萬零三百八
    十元，及均自九十四年十二月六日起至清償日止，按週年利
    率百分之五計算之利息，為有理由，應予准許，逾此請求，
    為無理由，應予駁回。又核諸原告勝訴部分所命給付之金額
    未逾五十萬元，爰依民事訴訟法第三百八十九條第一項第五
    款規定依職權宣告假執行。
九、據上論結，原告之訴為一部有理由，一部無理由，依民事訴
    訟法第三百八十五條第一項前段、第七十九條、第三百八十
    九條第一項第五款，判決如主文。
中    華    民    國    95    年    9     月    26    日
                  民事第一庭  法  官  陳端宜
上為正本係照原本作成。
如對本判決上訴，須於判決送達後20日內向本院提出上訴狀。
中    華    民    國    95    年    9     月    26    日
                              書記官  洪麗惠


司法院資訊處製作；財團法人民間司法改革基金會備份。
